臺灣高等法院刑事判決
109年度上訴字第320號
上  訴  人  
即  被  告  許泰鳴


上列上訴人因違反毒品危害防制條例案件，不服臺灣臺北地方法
院108年度審訴字第958號，中華民國108年12月19日第一審判決
（起訴案號：臺灣臺北地方檢察署108年度毒偵字第3239號），
提起上訴，本院判決如下：
    主  文
原判決撤銷。
許泰鳴施用第一級毒品，累犯，處有期徒刑肆月，如易科罰金，
以新臺幣壹仟元折算壹日。 
    事  實
一、許泰鳴前因施用毒品案件，經依臺灣臺東地方法院裁定送觀
    察、勒戒後，因認無繼續施用毒品傾向，於民國92年12月 3
    1日釋放出所，並由臺灣臺東地方法院檢察署（現已更名為
    臺灣臺東地方檢察署）檢察官以92年度毒偵字第147號、第 
    220號、第259號為不起訴處分確定；復於93年間因施用毒品
    案件，經原審法院以95年度簡字第2746號判處有期徒刑6月
    確定（已執行完畢）；又因施用毒品案件，由原審法院以10
    5年度審訴字第95號判處有期徒刑8月確定，經入監服刑後，
    於106年1月2日執行完畢出監。詎許泰鳴仍不知悔改，基於
    施用第一級毒品海洛因之犯意，於108年7月29日晚間6 時許
    ，在其臺北市○○區○○街00巷0號住處內，先將海洛因用水稀
    釋後倒入針筒，再以針筒注射靜脈之方式，藉以施用海洛因
    1次。嗣警於108年7月30日上午10時許偵辦另案時，其在上
    開犯罪未被發覺前，即向該有偵查犯罪職務之員警自首坦承
    犯行，並同意採尿送驗，結果呈嗎啡陽性反應，而悉上情。
二、案經臺北市政府警察局大安分局（下稱大安分局）報告臺灣
    臺北地方檢察署（下稱臺北地檢署）檢察官偵查起訴。
    理  由
壹、程序部分：
　　按被告以外之人於審判外之陳述，雖不符刑事訴訟法第 159
    條之1至第159 條之4之規定，而經當事人於審判程序同意作
    為證據，法院審酌該言詞陳述或書面陳述作成時之情況，認
    為適當者，亦得為證據；當事人、代理人或辯護人於法院調
    查證據時，知有第159條第1項不得為證據之情形，而未於言
    詞辯論終結前聲明異議者，視為有前項之同意，同法第 159
    條之5 第1項、第2項有明文規定。查本判決下列認定事實所
    引用之卷證所有證據（供述、文書及物證等），均經依法踐
    行調查證據程序，檢察官、上訴人即被告許泰鳴（下稱被告
    ）均未主張排除前開證據能力，且迄於本院言詞辯論終結前
    均未表示異議，本院審酌前開證據資料製作時之情況，尚無
    違法不當及證明力明顯過低之瑕疵，其書證部分亦無刑事訴
    訟法第159條之4之顯有不可信之情況與不得作為證據之情形
    ，且均與本案具關連性，認以之作為證據應屬適當，故揆諸
    上開規定，認上揭證據資料均有證據能力。
貳、實體部分：
一、本案認定犯罪事實所憑之證據及理由： 
    上揭事實，業據被告於警詢、偵查、原審及本院中均坦承不
    諱，且被告於108年7月31日為警採集之尿液檢體經送驗結果
    ，確呈鴉片類、嗎啡陽性反應，有臺北市政府警察局偵辦毒
    品案件尿液檢體委驗單（尿液檢體編號：138312號）、台灣
    尖端先進生技醫藥股份有限公司108年8月20日出具之濫用藥
    物檢驗報告、勘察採證同意書附卷可稽，足認被告上開任意
    性自白與事實相符，自可採信。綜上，被告施用第一級毒品
    犯行堪以認定，應依法論科。
二、論罪：
（一）核被告所為，係犯毒品危害防制條例第10條第1項之施用
      第一級毒品罪。被告持有第一級毒品海洛因之低度行為，
      應為其施用第一級毒品海洛因之高度行為所吸收，不另論
      罪。
（二）被告前因施用毒品案件，經原審法院以105年度審訴字第9
      5號判處有期徒刑8月確定，於106年1月2日執行完畢出監
      ，有本院被告前案紀錄表附卷可憑，其於受有期徒刑執行
      完畢後，5年內故意再犯本件有期徒刑以上之罪，為累犯
      。本院依司法院釋字第775號解釋文意旨，審酌被告構成
      累犯之前案與本院均係施用毒品案件，罪質相同，且前案
      犯行係實際入監，執行完畢後卻未能謹慎守法而再犯本案
      ，刑罰反應力薄弱，認適用累犯加重之規定並無罪刑不相
      當之情事，爰依刑法第47條第1項之規定，加重其刑。
（三）被告就所犯施用第一級毒品之犯行，在有偵查犯罪權限之
      機關發覺其犯罪前，即向員警承認其於108年7月29日晚間
      6時許，在前揭地點施用第一級毒品海洛因等情，有被告
      警詢筆錄在卷可稽（見偵查卷第14頁），符合自首規定，
      爰依刑法第62條前段之規定，減輕其刑，並依法先加後減
      。
（四）按毒品危害防制條例第17條第1項規定，犯第4條至第8條
      、第10條或第11條之罪，供出毒品來源，因而查獲其他正
      犯或共犯者，減輕或免除其刑。其所稱「供出毒品來源，
      因而破獲者」，係指被告供出毒品來源之有關資料，諸如
      前手之姓名、年籍、住居所、或其他足資辨別之特徵等，
      使調查或偵查犯罪之公務員因而對之發動調查或偵查並破
      獲者而言。申言之，被告之「供出毒品來源」，與調查或
      偵查犯罪公務員對之發動調查或偵查並進而破獲之間，論
      理上須具有先後且相當之因果關係（最高法院97年度台上
      字第1475號判決意旨參照）。被告雖於原審中供稱：伊有
      跟員警阿賓（按全名為張逢賓）提交上游「許明儀」之資
      料，之後也有破獲等語（見原審卷第39頁），惟查：
    1.被告於108年6月13日因持有、施用海洛因遭臺北市政府警
      察局萬華分局（下稱萬華分局）查獲，其於該案中供出毒
      品上游為「許明儀」，經萬華分局報請臺北地檢署檢察官
      指揮偵辦，查獲許明儀到案等情，固有萬華分局員警張逢
      賓108年11月27日職務報告在卷可參（見原審卷第55頁）
      ，然被告持有、施用海洛因而涉嫌違反毒品危害防制條例
      之上開案件，業經臺北地檢署檢察官提起公訴，原審法院
      於108年7月26日以108年度審簡字第1600號判決確定在案
      ，有該案起訴書、判決書、本院被告前案紀錄表在卷可參
      。
　　2.本案係大安分局於108年7月29日持搜索票執行被告到案，
      經被告自首並採集被告尿液送驗後發覺其本案犯行，且大
      安分局員警於本案之前早已藉由監聽許明儀等人之通訊內
      容查悉許明儀涉嫌販毒，於本案查獲被告後，於警詢及偵
      查中持上開譯文向被告確認，有108年7月31日警詢筆錄、
      同日偵訊筆錄及大安分局108年11月6日北市警安分刑字第
      0000000000號函在卷足憑（見偵查卷第7至15、67至71頁
      ，原審卷第51頁），該案經臺北地檢署檢察官對許明儀提
      起公訴，有該署檢察官108年度偵字第18618、19755號起
      訴書在卷可參（見原審卷第85頁），堪認本案大安分局員
      警已先知悉許明儀販毒之罪嫌，尚難認係因被告供述而查
      獲之情，且大安分局108年11月6日北市警安分刑案第0000
      000000號函亦說明：被告涉嫌毒品案係因對上游毒販許明
      儀聲請實施通訊監察，再依通訊監察內容同步將被告查獲
      到案，非因被告供述而查獲上游許明儀等情，有該函文在
      卷可參（見原審卷第51頁)，則本案自無適用毒品危害防
      制條例第17條第1項規定予以減輕其刑。
三、撤銷改判及科刑審酌部分：
　　原審認被告所犯事證明確，予以論罪科刑，固非無見。惟查
    ：按刑法第57條第10款規定「犯罪後之態度」為科刑輕重應
    審酌事項之一，其就被告犯罪後悔悟之程度其中包括被告在
    刑事訴訟程序中，於緘默權保障下所為之任意供述，是否坦
    承犯行或為認罪之陳述。而被告自白或認罪，不但可節省訴
    訟勞費，使明案速判，亦屬其人格更生之表徵，故被告自白
    或認罪係出於悔悟提出者，自可予以科刑上減輕之審酌；至
    無因供出來源而有查獲上手，致不符合減免其刑規定之適用
    之情形，則屬作為犯後量刑之參考（最高法院104年度台上
    字第1916號、108年度台上字第2655號判決意旨參照）。被
    告於警偵、原審及本院中對於其施用第一級毒品犯行均坦承
    不諱，且其於警詢中確曾供出毒品來源為許明儀，僅因警方
    係先對許明儀實施通訊監察後，而同步將被告查獲到案，非
    因被告之供述而查獲許明儀，然被告於偵辦過程態度配合，
    並於警詢及偵查中均證述其上游許明儀販賣第一級毒品之犯
    行，作為其犯行之憑證，有上開警詢筆錄、偵訊筆錄及臺北
    地檢署檢察官對許明儀提起公訴之108年度偵字第18618、19
    755號起訴書在卷可參（見原審卷第85頁），則應認被告犯
    後除自首自身之犯行外，並出於真誠之悔意，提供檢警查獲
    上游之重要證據，以利確認上游許明儀之犯行，自應列為犯
    罪後之態度予以刑度減讓之考量因子，而此部分已影響刑之
    酌定，原審未予審酌而為量刑，容有未洽。被告上訴意旨認
    其確有供出毒品來源，應可適用減輕其刑之規定，或主張警
    方雖對許明儀已監聽1年，然因不知真實姓名、地址，故未
    查獲，而係其供出許明儀之真實姓名並指認後，其對此已有
    貢獻而應予減輕刑度等語；檢察官辯論時亦稱：被告辯稱對
    於查獲有貢獻，應屬量刑問題等語，是核被告上訴意旨所述
    ，尚非全無理由，自應由本院將原判決予以撤銷改判。爰以
    行為人之責任為基礎，審酌被告經觀察、勒戒及刑罰矯治後
    ，竟未戒除毒癮之惡習，而多次施用毒品之素行，顯認缺乏
    戒斷決心，然其所為僅屬戕害自身健康之行為，未侵犯其他
    法益，且犯罪後自首坦承犯行，並就取得毒品之來源、處所
    及過程有向偵查機關陳述，兼衡其犯罪動機、手段、所生危
    害、小康之生活狀況、高中畢業之智識程度等一切情狀，量
    處如主文第2項所示之刑，並諭知易科罰金之折算標準。
據上論斷，應依刑事訴訟法第369條第1項前段、第364條、第299
條第1項前段，毒品危害防制條例第10條第1項，刑法第11條前段
、第47條第1項、第62條前段、第41條第1項前段，判決如主文。
本案經檢察官曾忠己到庭執行職務。
中　　華　　民　　國　　109 　年　　3 　　月　　19　　日
                  刑事第十一庭  審判長法　官　楊力進
                              　　    法　官　許文章
                              　    　法　官　沈君玲
以上正本證明與原本無異。
如不服本判決，應於收受送達後20日內向本院提出上訴書狀，其
未敘述上訴之理由者並得於提起上訴後20日內向本院補提理由書
（均須按他造當事人之人數附繕本）「切勿逕送上級法院」。
                                  　　書記官　彭于瑛
中　　華　　民　　國　　109 　年　　3 　　月　　19　　日
附錄本案論罪科刑法條全文：
毒品危害防制條例第10條
施用第一級毒品者，處6 月以上5 年以下有期徒刑。
施用第二級毒品者，處3 年以下有期徒刑。